最高法院刑事判決　　　　　　　　　　　　　　　八十六年度台上字第四○六五號
　　上訴人　曹保通
　　被　告　甲○○
右上訴人因自訴被告職案件，不服台灣高等法院中華民國八十六年四月三十日第二
審判決（八十六年度上訴字第六二五號，自訴案號：台灣台北地方法院八十五年度自
字第一二○七號），提起上訴，本院判決如左：
    主  文
上訴駁回。
    理  由
按刑事訴訟法第三百七十七條規定，上訴於第三審法院，非以判決違背法令為理由，
不得為之。是提起第三審上訴，應以原判決違背法令為理由，係屬法定要件。如果上
訴理由狀並未依據卷內訴訟資料，具體指摘原判決不適用何種法則或如何適用不當，
或所指摘原判決違法情事，顯與法律規定得為第三審上訴理由之違法情形，不相適合
時，均應認其上訴為違背法律上之程式，予以駁回。本件上訴人遭保通上訴意旨略謂
：原判決認上訴人自訴被告甲○○涉嫌圖利罪，其直接被害者係國家法益而非私人權
益，縱上訴人受有損害，亦屬間接被害而非直接被害，不得提起本件自訴；顯將刑法
第一百三十一條第一項之公務員圖利罪，定位為祇屬侵害國家法益而已，此見解與司
法院院字第一六一七號解釋相抵觸，原判決對上訴人如何非屬直接被害人，並未加以
說明，有判決理由不備之違法云云。並引本院七十年台上字第五二六八號、第六一四
七號判決要旨二則為據。惟查刑事訴訟法第三百十九條第一項所稱犯罪之被害人方得
提起自訴，係指犯罪之直接被害人而言。原判決就上訴人自訴被告為台北市中山地政
事務所主管，於受理黃藤昌等人申請移轉登記一案時，未取得申請人之自耕能力證明
，亦未取得判決確定證明，竟僅憑第一審判決即予完成移轉登記，涉嫌犯有刑法上之
公務員圖利罪嫌，已援引本院七十年台上字第一七九九號判例，對上訴人自訴被告涉
有刑法上之公務圖利罪，認其所保護之法益，為公務員對國家服務之忠信規律及國家
之利益，縱其犯罪結果，於私人權益不無影響，但其直接被害者，仍為國家法益，而
非私人權益，縱因被告之行為致上訴人受有損害，亦屬間接被害而非直接被害，故上
訴人不得提起本件自訴等情，於理由欄內，詳加說明。因而維持第一審諭知本件自訴
不受理之判決，駁回上訴人在第二審之上訴。並無上訴意旨所謂未加說明之判決理由
不備情形存在。而上訴意旨所引本院七十年台上字第五二六八號判決要旨，依據司法
院院字第一六一七號解釋所稱犯罪同時侵害國家及個人法益者，其被害之個人得提起
自訴者，仍指直接被害之個人始足當之，核與本件公務員圖利罪，個人充其量僅屬間
接被害之情節有別，原判決自無違背上開解釋之可言。至上訴意旨另引之本院七十年
台上字第六一四七號判決要旨，尚非判例，更不得執為論據。是本件上訴意旨對上開
法律適用上之顯然誤解，要難據為適法之第三審上訴理由，應認其上訴為違背法律上
之程式，予以駁回。
據上論結，應依刑事訴訟法第三百九十五條前段，判決如主文。
中      華      民      國    八十六    年      七      月      四      日
                              最高法院刑事第二庭
                                  審判長法官  施  文  仁
                                        法官  陳  炳  煌
                                        法官  張  淳  淙
                                        法官  洪  文  章
                                        法官  林  錦  芳
      右正本證明與原本無異
                                              書  記  官
中      華      民      國    八十六    年      七      月      十      日
